臺灣高等法院民事判決　　　　　　　　 95年度上易字第926號
上　訴　人　甲○○
被上訴人　　乙○○○
訴訟代理人　丙○○
上列當事人間請求損害賠償事件，上訴人對於中華民國95年8月
16日臺灣臺北地方法院95年度訴字第639號第一審判決提起上訴
，本院於96年6月26日言詞辯論終結，判決如下：
    主  文
上訴駁回。
第二審訴訟費用由上訴人負擔。
    事實及理由
一、本件被上訴人主張：伊於民國93年3月12日上午8時25分左右
    ，行經臺北市○○區○○路四段、同路453巷口行人穿越道
    穿越道路時，為駕駛車號BQW-567號重型機車，途經該處而
    疏未注意減速慢行及暫停讓行人先行通過之上訴人，致伊被
    撞及，而受有左脛腓骨骨折、右側肱骨頸骨折、右肩旋轉肌
    腱撕裂等傷害，雖送醫診治，仍遺留右肩關節攣縮，右肩肌
    肉無力之後遺症，日常生活無法完全自理，需要他人照顧，
    伊因而更罹患憂鬱症。又伊因本件車禍受傷支出醫藥費用新
    臺幣（下同）18萬5240元（含掛號費、中醫治療）、親屬看
    護費125萬4000元、增加生活費用9萬4284元（含計程車資、
    救護車資、醫療藥品），且受有精神上之痛苦，請求慰撫金
    50 萬元，共計203萬3524元，此均為上訴人不法侵害所致之
    結果，自應由上訴人負損害賠償責任，爰依侵權行為法則請
    求判命上訴人如數給付本息之判決（原審僅判命上訴人給付
    108萬5074元本息，其餘則駁回被上訴人之請求。被上訴人
    就其敗訴部分並未聲明不服，已告確定）。答辯聲明：駁回
    對造之上訴。
二、上訴人則以：本件車禍造成被上訴人傷害，伊表歉疚，惟伊
    行經該肇事道路時，因前有停滯之公車占用慢車道，伊向左
    繞過該公車時，被上訴人突然自公車車頭走出，且被上訴人
    於通過停滯之公車車頭前時，理應略微放慢步行速度，並確
    認左方無來車時再繼續通行，以善盡其小心迅速通行之義務
    ，然被上訴人未予注意，亦與有過失。又被上訴人於車禍受
    傷送醫治療，當時並無「右肩旋轉肌腱撕裂」之傷勢，嗣93
    年4月10日醫院出具之診斷書亦無該項傷勢，然遲至94年12
    月22日起訴前，醫院另紙診斷書始有此項傷害，該傷勢是否
    因本件車禍肇致，或係被上訴人老邁筋骨老化所致，自應查
    明。又被上訴人請求之看護費用長達一年半以上，該期間實
    屬過長。另伊已賠償被上訴人醫藥費及看護費10萬多元，而
    伊至今仍債台高築，被上訴人請求金額過高，伊無力賠償，
    況加計原判決判命伊給付之金額，已令伊無法生活，請求依
    民法第218條減輕伊之賠償金額，以維持伊之家庭生計等語
    ，資為抗辯。上訴聲明：(一)原判決不利於上訴人部分廢棄。
    (二)上廢棄部分，被上訴人在第一審之訴駁回。
三、兩造不爭執之事實：
  (一)上訴人於前開時地，駕駛重型機車，因過失撞及被上訴人，
    致被上訴人受傷，有馬偕醫院出具之診斷證明書在卷可稽（
    見原法院94年度北調字第624號卷第18頁）。
  (二)上訴人因上開過失傷害行為，經原法院刑事庭94年度交易字
    第252號刑事判決，判處有期徒刑2月確定，有前開判決附卷
    可查（見原法院94年度交附民字135號卷第11、12頁）
  (三)被上訴人已領取機車強制險之保險給付17萬7925元，有被上
    訴人郵局帳戶匯款記錄及新光產物保險公司匯款明細表在卷
    可參（見原審卷第31、32頁）。
四、本件上訴人就其駕車肇事致被上訴人受傷，及原審判命其給
    付扣除強制保險給付後之醫療費用（含中醫費用、醫療用品
    費用）計18萬9424元（168200＋21224＝189424）部分，並
    不爭執（見本院卷第45頁），其爭執者厥為被上訴人所受之
    「右肩旋轉肌腱撕裂」與本件車禍有無因果關係及被上訴人
    是否與有過失。茲分述之：
  (一)被上訴人所受之「右肩旋轉肌腱撕裂」本件車禍有無因果關
    係部分：
    查一般臨床上右側肱骨頸骨折斷裂常會合併右肩旋轉肌腱斷
    裂，但在急性期不易診斷，因骨折治療需要固定，而固定關
    節就會造成關節無力，所以一般情形要診斷骨折合併肌腱斷
    裂，大都在關節活動狀況經過復建訓練一段時間，力量並無
    改善時，才會進一步檢查確定，有馬偕紀念醫院96年1月5日
    馬院醫護字第0950004356號函可稽（見本院卷第32頁），而
    本件被上訴人係因骨折手術治療後轉介至復建科進行復建治
    療，復建一段期間後因右肩關節持續無力，於94年10月安排
    肌肉骨骼超音波檢查，始發現右肩旋轉肌腱斷裂等情，亦為
    前函所述，被上訴人既係因本件車禍致右側肱骨頸骨折，合
    併右肩旋轉肌腱斷裂，則此右肩旋轉肌腱斷裂自與本件車禍
    有因果關係至明。而右肩旋轉肌腱斷裂通常於急性期不易診
    斷出，而需於復建一段時間後始得診斷出，自難執被上訴人
    復建前尚未診斷出之診斷書，遽認二者並無關連。是上訴人
    抗辯被上訴人之右肩旋轉肌腱斷裂與本件車禍無關，尚非可
    採。
  (二)被上訴人是否與有過失部分：
    上訴人抗辯被上訴人於行經行人穿越道時，「恐」亦有唐突
    冒進之嫌而與有過失，惟為被上訴人所否認，上訴人自應就
    此負舉證之責，惟其並未舉證以實其說。再依上訴人所述，
    其於上班時交通流量繁忙，公車、汽機車混雜交錯情形下（
    見本院卷第18頁），其於行人穿越道附近見前方公車停滯，
    當可預見有行人正在穿越道路，其本應減速慢行，並禮讓行
    人優先通行，乃竟未予注意，並由禁行機車之快車道超車前
    進，其有過失至為明顯。再參以上訴人於原審自承本件事故
    責任均在於上訴人，被上訴人行走行人穿越道，並無過失等
    語（見原審卷第7頁反面），益徵被上訴人就本件事故並無
    過失可言。又被上訴人年已80歲，步行速度較為緩慢，不致
    冒進，衡情自應會注意左右來車，以策安全，上訴人強要老
    年人如年青人般迅速通行，實非可採。
五、被上訴人主張其因本件車禍受傷而住院，出院後日常生活無
    法完全自理，需要他人照顧等情，業據提出馬偕紀念醫院94
    年12月22日診斷證明書一紙在卷可憑（見原審調解卷第18頁
    ）。查：
  (一)該證明書載明被上訴人目前遺留右關節攣縮、右肩肌肉無力
    之後遺症，日常生活無法完全自理，需要他人照顧等語，足
    見被上訴人於94年12月22日時其因「右肩旋轉肌腱斷裂」傷
    害，日常生活仍無法完全自理。雖馬偕紀念醫院96年1月5日
    馬院醫護字第0950004356號函稱被上訴人因此疾病造成右臂
    關節活動受限及無力，日常生活上對於雙手活動的功能會受
    影響，因大部分之日常生活功能都還能自理等語（見本院卷
    第32頁），惟此係指被上訴人復建多年改善之結果，此觀之
    該院96年2月7日馬院醫護字第0960000228號函稱被上訴人於
    出院時因手、腳骨折及右臂無力，日常生活無法完全自理，
    嗣經後復建治療仍無法恢復原來功能，故日常生活仍需他人
    幫助等語可知（見本院卷第36頁），是被上訴人主張其自93
    年4月10日出院至94年12月間日常生活尚無法「完全」自理
    者，自屬可採。上訴人抗辯被上訴人請求看護期間過長云云
    ，尚非可採。
  (二)被上訴人於此期間之日常生活既無法完全自理，需由親屬看
    護，而看護期間由親屬代為照顧起居，固係出於親情，但親
    屬看護所付出之勞力，並非不能評價為金錢，只因身分關係
    密切，而免除支付義務，此種親屬基於身分關係之恩惠，自
    不能加惠於加害人，故應衡量及比照僱用職業看護工之情形
    ，認被上訴人受有相當於親屬看護費之損害。是被上訴人請
    求此期間之看護費用即屬有據。被上訴人於此期間就飲食、
    行動、沐浴、如廁等行為，雖有賴他人協力，惟並無二十四
    小時均需他人在旁照料更衣進食之必要，原審認此段期間應
    以半日看護計算看護費用始為合理，並依被上訴人提出其於
    馬偕醫院住院期間看護費用證明單，載明每日看護費用為
    1900元（見原審卷第29頁）作為計算看護費用標準，判決被
    上訴人得請求相當之看護費用59萬5650元【1900÷2×627（
    自93年4月10日出院後至94年12月29日止共627日）＝595650
    】，經核並無不合。上訴人抗辯被上訴人請求之金額過鉅者
    ，亦無可採。
六、被上訴人因本件車禍受有右側肱骨頸骨折，並合併右肩旋轉
    肌腱斷裂，業如前述，而一般右肩旋轉肌腱撕裂傷之治療，
    常因肌腱斷裂程度、病患年紀有不同之預後情形，被上訴人
    因年紀很大，肌腱是完全斷裂，又合併肱骨骨折，完全痊癒
    之機會很小，復有馬偕紀念醫院96年2月7日馬院醫護字第09
    60000228號函可參（見本院卷第36頁），再參以被上訴人因
    本件車禍受傷，日常生活需他人扶助，且久治未能痊癒致有
    憂鬱症症狀之情，其精神上所受痛苦非輕，本院認原審審酌
    被上訴人受傷情形及兩造之身分地位、經濟等一切情狀，判
    命上訴人給付30萬元慰撫金，並無不合。上訴人抗辯被上訴
    人此部分之請求過高云云，要無可採。又本件上訴人在上班
    時交通流量繁忙，公車、汽機車混雜交錯情形下，於行經行
    人穿越道時，本應減速慢行，並禮讓行人優先通行，且其見
    前方公車停滯，當可預見有行人正在穿越道路，乃竟未禮讓
    行人優先通行，且由禁行機車之快車道超車前進，致撞及被
    上訴人，其之過失顯屬重大。上訴人目前雖有700餘萬元之
    債務未償（含本件事故後至國外進修之貸款，有財團法人金
    融聯合徵信中心資料可參，見本院卷第25頁），惟查上訴人
    為66年5月28日生，現年僅30歲，正值青壯年時期，其於本
    次事故後尚至國外進修，目前雖無正式工作，而暫於其母處
    幫忙，每日日薪1500元（見本院卷第45頁），然其仍有工作
    能力足以擔負賠償責任，已難認本件之賠償致其生計有重大
    影響，況其就生計受重大影響，亦未舉證以實其說，是其依
    民法第218條規定請求減輕賠償金額云云，尚非可採。至被
    上訴人請求之醫療費用部分，上訴人就原審判命其給付扣除
    強制保險給付後之醫療費用（含中醫費用、醫療用品費用）
    計18萬9424元部分，並不爭執（見本院卷第45頁），本院就
    此部分，自無庸再予審酌。
七、綜上所述，被上訴人依侵權行為法則請求上訴人給付108萬
    5074元（189424＋595650＋300000＝0000000）及自起訴狀
    繕本送達翌日（即94年11月19日）起至清償日止，按週年利
    率5%計算之利息，即屬正當。原審判命上訴人如數給付該部
    分之本息，於法並無不合。上訴意旨指摘原判決不當，求予
    廢棄改判，為無理由，應予駁回。
八、本件事證已臻明確，兩造其餘主張與舉證，經審酌核與判決
    結果不生影響，爰不逐一論述，併此敘明。
九、據上論結，本件上訴為無理由，依民事訴訟法第449條第1
    項、第78條，判決如主文。
中　　華　　民　　國　　96　　年　　7　　月　　10 　日
　　　　　　　　　民事第七庭
                        審判長法　官  鄭三源
　　　　　　　　　　　        法　官  王聖惠
　　　　　　　　　　　        法　官  周美月
正本係照原本作成。
不得上訴。
中　　華　　民　　國　　96　　年　　7 　　月　　10　　日
　　　　　　　　　　　　　　　書記官  李華安
